【裁判字號】    91,訴,598
【裁判日期】    920331
【裁判案由】    竊盜
【裁判全文】
臺灣屏東地方法院刑事判決                          九十一年度訴字第五九八號
    公  訴  人  臺灣屏東地方法院檢察署檢察官
    被      告  甲○○
    選任辯護人  林幸郎
右列被告因竊盜案件，經檢察官提起公訴（九十年度偵字第三九二七號），本院判決
如左：
    主  文
甲○○無罪。
    理  由
一、公訴意旨略以：甲○○意圖為自己不法之所有，於民國九十年二月初某日，至屏
    東林區管理處（以下簡稱林管處）恆春工作站所管理之恆春事業區第二九國有林
    班地，以不明利器竊取該林班地內百年樹齡之七里香二十一棵及烏柑仔樹三棵，
    得手後種植於其父余信治位於屏東縣牡丹鄉○○村○○路一五一號住處後方空地
    ，因認甲○○涉犯森林法第五十二條第一項第一款之加重竊取森林主產物罪嫌。
二、本件公訴人認被告涉有右揭犯嫌，乃係以證人乙○○之證詞、卷附責付保管單、
    會勘紀錄、第二十九國有林班地被盜挖位置圖及查獲照片二十二張等為主要論據
    。訊據被告堅決否認有何竊盜犯行，辯稱：扣案樹木係伊於九十年三、四月間，
    在牡丹鄉公所後方山地內之舊垃圾場附近所挖取，該處不是國有林班地等語。
三、按犯罪事實應依證據認定之，無證據不得推定其犯罪事實。又不能證明被告犯罪
    者，應諭知無罪之判決，刑事訴訟法第一百五十四條、第三百零一條第一項分別
    定有明文。次按事實之認定，應憑證據，如未能發現相當證據，或證據不足以證
    明，自不能以推測或擬制之方法，為裁判基礎。另認定犯罪事實所憑之證據，雖
    不以直接證據為限，間接證據亦包括在內，然而無論直接或間接證據，其為訴訟
    上之證明，須於通常一般之人不致有所懷疑，而得確信其為真實之程度者，始得
    據為有罪之認定，倘其證明尚未達到此一程度，而有合理之懷疑存在時，即無從
    為有罪之認定，最高法院分別著四十年台上字第八十六號、七十六年台上字第四
    九八六號判例可資參照。
四、經查：
    (一)證人乙○○固於警訊時證稱扣案之七里香二十一棵及烏柑仔樹三棵為恆春工作
      站所屬第二十九林班地失竊之樹木。惟其確認之理由僅為：「依樹之形狀及根
      部截斷之情形及切口處上有白膠，明顯判斷所挖取之樹木皆為『深山』所盜挖
      。」（警訊卷第五頁筆錄背面參照）。然牡丹鄉境內山勢綿延，證人如何得知
      該一「深山」即為第二十九林班地？且除該第二十九林班地以外，牡丹鄉內之
      其他山區是否即無七里香或烏柑仔樹生長？因此等事項關係被告行為地之認定
      ，如無從證明，應不得以扣案樹木皆在「深山」生長，而遽認被告係在第二十
      九林班地所挖取。證人既未親眼目睹被告在第二十九林班地內盜採七里香、烏
      柑仔樹，則其所為證詞乃推測之詞，不得作為認定被告有罪之證據。
    (二)又被告所辯稱之樹木挖掘地點共計兩處（牡丹鄉公所後方山地內之舊垃圾場附
      近），經本院於九十二年二月二十七日會同被告甲○○、當地警員及林管處恆
      春工作站人員丙○○前往履勘結果，該處海拔一百八十公尺（衛星定位Ｘ座標
      為二二五三九四、Ｙ座標則分別為0000000及0000000），既非
      第二十九林班地，亦非國有林班地，雖未發現七里香之樹洞或殘根，然在Ｙ座
      標為0000000處發現有七里香數棵，樹齡約在百年左右，此有勘驗筆錄
      （本院卷第二十三頁）、照片八幀（本院卷第三十四、三十五頁）及林務局九
      十二年三月十一日九十二春業字第○七八五號函附之現場位置圖（本院卷第四
      十一頁）在卷可考，至於七里香之樹齡部份則據證人丙○○證述明確（本院卷
      第五十二頁筆錄參照）。由勘驗結果，雖不能證明該處為扣案樹木之挖掘地點
      ，然亦可明瞭牡丹鄉境內七里香繁殖生長之地點，不只有第二十九林班地一處
      ，從而不能以第二十九林班地內發現有七里香遭人盜取之情事，即推論被告家
      中扣案之七里香係在該林班地內盜取。
    (三)此外，卷附責付保管單、會勘紀錄、第二十九國有林班地被盜挖位置圖及查獲
      照片二十二張等證據，或僅能證明第二十九國有林班地內有樹木遭人盜挖之情
      事，或僅能證明被告家中放置有扣案樹木，惟尚無從證明二者有所關聯，亦即
      不能證明扣案樹木係自第二十九國有林班地內所盜挖，所以均不得作為認定被
      告犯罪之證據。
    依上說明，公訴人所舉之證據不足以證明被告確有違反森林法之竊盜犯行。此外
    ，又查無其他積極之證據，足認被告確有公訴人所指之犯行，不能證明被告犯罪
    ，揆諸前開法律規定及判例意旨，依法應諭知無罪之判決。至於被告辯稱其挖掘
    七里香及烏柑仔樹之地點，經查係屏東縣牡丹鄉公所公共造產用地，地號為頂茄
    芝萊段一之三號，茲有屏東縣牡丹鄉公所九十二年三月二十四日牡鄉民字第○九
    二○○○一四八七號函在卷可憑，被告未經所有權人允許，擅自在該地挖取樹木
    ，其行為另涉竊盜罪嫌，爰請檢察官卓辦。
據上論斷，應依刑事訴訟法第三百零一條第一項，判決如主文。
中      華      民      國      九十二      年    三    月    三十一    日
                                      臺灣屏東地方法院刑事第五庭
                                          法  官  王以齊
右正本證明與原本無異。
如不服本判決，應於判決送達後十日內，向本院提出上訴狀。
                                          書記官  盧姝伶
中      華      民      國      九十      年      三    月    三十一    日


司法院資訊處製作；財團法人民間司法改革基金會備份。
